臺灣屏東地方法院民事判決　　　　　　　93年度重訴字第75號
原　　　告　南寶山開發建設股份有限公司
　　　　　　　　　　　之2
法定代理人　甲○○
訴訟代理人　楊水柱律師
複　代理人　孔福平律師
被　　　告　乙○○
訴訟代理人　彭大勇律師
被　　　告　丙○○
上列當事人間第三人異議之訴事件，本院於民國94年7月25日言
詞辯論終結，判決如下：
    主      文
確認坐落屏東縣獅子鄉○○段六二七地號土地上建號八一即建築
地點屏東縣獅子鄉○○村○○路楓林二巷二００號之建物為原告
所有。
本院九十三年度執全字第二七四號就前項建物所為之假扣押執行
程序應予撤銷。
訴訟費用由被告共同負擔。
    事實及理由
一、本件原告於訴訟繫屬中，法定代理人變更為甲○○，有原告
    公司營利事業登記證影本1 件在卷可稽，則甲○○於民國94
    年6 月21日聲明承受訴訟（見本院卷(二)第34頁），自無不合
    ，先予敘明。
二、被告丙○○經合法通知未於言詞辯論期日到場，核無民事訴
    訟法第386 條所列各款情形，爰依聲請由原告一造辯論而為
    判決。
三、原告起訴主張：
　(一)坐落屏東縣獅子鄉○○段627 地號土地（下稱系爭土地）為
　  被告丙○○所有，被告丙○○曾於84年10月7 日與訴外人富
    鼎興開發股份有限公司（下稱富鼎興公司）訂立合作開發契
    約，欲於上開土地上合作興建建號81即建築地點屏東縣獅子
    鄉○○村○○路楓林2 巷200 號之逍遙世界金寶塔（嗣改稱
    南寶寺寶塔，下簡稱系爭金寶塔），由富鼎興公司提供資金
    及技術，被告丙○○則提供系爭土地作為入股日後設立之公
    司之股金，並按此股金比例分配股權。嗣被告丙○○以其名
    義申請建築物建造執照後，復與訴外人富鼎興公司於87年4
    月8 日與原告訂立投資股權轉讓書，除由原告受讓富鼎興公
    司於前開合作開發契約之全部權利及義務，並變更及增列其
    他投資協議內容，其中上開投資股權轉讓同意書第2 條明定
    寶塔業務之推動與興建改由原告全權負責辦理執行，被告丙○○則取得原告公司12.5％之股權比例分配紅利，亦即系爭
    金寶塔興建完成後歸原告所有並經營，被告丙○○則不參與
    經營，轉為單純持有原告股份方式參與往後獲利之分配。
  (二)原告嗣隨即與訴外人合益營造工程股份有限公司（下稱合益
    公司）簽立工程合約書，由合益公司承攬系爭金寶塔之建造
    ，於93年1 月27日領有建築物使用執照，工程亦由原告於93
    年10月27日完工驗收，並給付全部之工程款。惟被告丙○○
    竟對系爭金寶塔所有權歸屬為爭執，拒絕配合辦理系爭金寶
    塔所有權第一次登記。甚且被告乙○○就其對被告丙○○之
    債權向本院聲請就被告丙○○之財產為假扣押，於本院93年
    執全字第274 號假扣押執行程序中，竟誤將原告所有之系爭
    金寶塔予以執行假扣押，此對原告之權益造成重大損害，為
    此，提起本訴，並聲明：(一)確認系爭金寶塔為原告所有；(二)
    本院93年度執全字第274 號強制執行事件，就系爭金寶塔所
    為之假扣押執行程序應予撤銷。
三、被告乙○○則以：系爭金寶塔之原始起造人為被告丙○○，
    使用執照之權利人亦為被告丙○○，自屬被告丙○○所有，
    被告乙○○依法假扣押被告丙○○之財產，自屬有據。再者
    系爭金寶塔之所有工程費用，至少超過新臺幣（下同）1 億
    元以上，而原告資本額僅35,000 ,000 元，當無資力支付全
    部之工程款。又縱認係被告丙○○以提供土地方式與原告合
    作開發，則被告丙○○與原告間亦應屬合夥關係，系爭金寶
    塔為合夥財產，由合夥人全體公同共有，被告乙○○依法查
    封合夥之公同共有財產，亦無違誤等語置辯。
四、被告丙○○雖未於言詞辯論期日到場，惟曾於準備程序期日
    到庭陳述並提出書狀辯稱：其確先後與訴外人富鼎興公司及
    原告合作開發，伊只提供系爭土地，並約定可將土地作價分
    得原告公司之股份，而此股份亦已出售，因此系爭金寶塔並
    非被告丙○○所有，另對原告所提出之訴外人合益公司開立
    予原告之統一發票亦無意見等語。
五、按法律關係之存否不明確，致原告在私法上之地位有受侵害
    之危險，而此危險得以對於被告之確認判決除去之者，即得
    依民事訴訟法第247 條之規定提起確認之訴，最高法院著有
    52年臺上字第1922號判例要旨可參。原告主張系爭金寶塔雖
    起造人名義為被告丙○○，惟實為其所有，然此為被告乙○○所否認，並以其對被告丙○○之債權，向本院聲請保全執
    行查封系爭金寶塔；另被告丙○○雖自承系爭金寶塔非其所
    有，惟就系爭金寶塔之所有權屬並不清楚，則依原告主張，
    其私法上權利確有危殆，而此一危殆確可由本院確認判決予
    以除去，是以原告提起本件確認所有權存在之訴部分，即有
    確認利益，合先敘明。
六、兩造不爭執事項：
  (一)被告丙○○為坐落屏東縣獅子鄉○○段627 地號土地登記名
    義人，曾於84年10月7 日與訴外人富鼎興開發股份有限公司
    訂立合作開發契約，欲於上開土地上合作興建系爭金寶塔。
  (二)原告於87年4 月8 日與被告丙○○及富鼎興訂立投資股權轉
    讓同意書，由原告受讓富鼎興公司於前開合作開發契約之全
    部權利及義務。
  (三)原告與訴外人合益營造工程股份有限公司於88年10月1 日曾
    訂立工程合約書，委託合益公司興建系爭金寶塔，並支出工
    程款75,314,794元（不含稅價格）。
  (四)被告乙○○前就其對被告丙○○之債權向本院聲請就被告丙○○之財產為假扣押，並於本院93 年 執全字第274 號假扣
    押執行程序中，聲請就系爭金寶塔予以執行假扣押，經本院
    執行查封程序在案，業經本院調取上開執行卷宗閱明無訛。
七、原告主張系爭金寶塔為其出資原始起造且單獨所有，被告乙○○及丙○○則以前揭情詞置辯，兩造之主要爭執茲為：(一)
    系爭金寶塔係由何人出資興建。(二)原告與被告丙○○間之法
    律關係為何，系爭金寶塔為何人所有？經查：
  (一)系爭金寶塔為何人出資興建部分：
  1.被告丙○○原與訴外人富鼎興公司簽立上開合作開發契約
    ，欲於系爭土地興建納骨塔位，約定由由被告丙○○提供土
    地，訴外人富鼎富公司提供資金及技術，嗣原告受讓訴外人
    富鼎興公司關於上開合作開發契約之一切權利義務，三方並
    約定系爭金寶塔之推動與興建改由原告全權負責辦理執行，
    此觀之上開合作開發契約第1 條及投資股權轉讓同意書第1
    、2 條約定自明。則依照上開契約之約定，原告負有出資興
    建系爭金寶塔之義務。
  2.原告與訴外人合益公司曾訂立工程合約書，由合益公司承攬
    系爭金寶塔之建造工程，嗣工程已完工，原告亦已給付合益
    公司承攬報酬75,314,794元（不含稅價格）業據前述，則原
    告主張其於簽立上開投資股權轉讓同意書後，即著手進行系
    爭金寶塔之興建，系爭金寶塔為原告出資興建，應堪認屬實
    。
  3.被告乙○○雖辯稱原告與訴外人合益公司之工程合約書約定
    工程總價為132,581,535 元（不含營業稅），惟嗣原告主張
    僅給付七千多萬元，差距過大，又原告之資本額僅35,000,
    000 元，何來資金用以給付上開工程款，原告應提出資金來
    源證明云云。惟依上開工程合約書第3 條固約定全部工程總
    價為132,581,535 元，惟該條後段亦明文約定「最終總價仍
    與實際發包總價孰低者為準」，堪認原告與合益公司於訂約
    時已預見實際工程總價仍可能有所變動。再者，系爭工程合
    約書即係由被告乙○○代表原告公司簽立，且其對原告提出
    由訴外人合益公司於收受工程款後開立之統一發票影本32紙
    並不爭執，而統一發票係政府稽核營業人銷售額之一種憑證
    ，以防止逃漏營業稅款，並控制稅源，衡情，若原告未支付
    訴外人合益公司工程款，合益公司亦無以原告為買受人而開
    立如此鉅額發票之理，亦足佐證原告確曾委由訴外人合益公
    司承攬系爭金寶塔之興建，並已給付全部之工程款。又系爭
    金寶塔之興建既係原告出資，則其出資來源為何，則屬原告
    自身資金籌措之問題，並無妨於系爭金寶塔為其出資興建之
    事實，被告乙○○辯稱原告應再提出其出資來源證明云云，
    即不足採。
  (二)原告與被告丙○○間之法律關係為何，系爭金寶塔為何人所有
    部分：
  1.依上所述，系爭金寶塔係採由原告出資、被告丙○○則提供
    土地之方式於系爭土地上興建，依上開合作契約書第2 條規
    定：前述甲方（即被告丙○○）土地列入合作股金，持股及
    分紅，甲方比例20％，乙方（即富鼎興公司）比例為80％。
    第3 條規定：有關土地開發所支出之各項費手概由乙方暫先
    墊付，但須列入開發成本，並自日後雙方所設立之公司所得
    利潤中優先予以扣除。依上開契約內容，堪認被告丙○○與
    富鼎興公司原本係欲另行設立新公司，並將系爭土地及系爭
    金寶塔作為該公司資產經營，雙方則以分配該公司股份方式
    ，參與往後之公司盈餘分配。
  2.另再依上開投資股權轉讓同意書第3 及第4 條所載觀之：地
    主（即被告丙○○）就本開發案人持有12.5％的分紅所得，
    又其分紅係依原告公司股份總數計算。而被告丙○○嗣後確
    因此取得原告公司已發行股份總數10％之股份（即350,000
    股），並於91年12月15日復將上開股份轉讓訴外人曾金水等
    情，有原告提出之原告公司股東名簿、證券交易稅繳款書、
    股權讓渡書影本各1 件為證（見本院卷(二)第36、37及18頁）
    ，且為被告丙○○所自認，又被告乙○○亦對上開文書之形
    式上真正不爭執（見本院卷(二)第55頁），堪信為真實。則探
    求當事人之真意，被告丙○○於原告受讓訴外人富鼎興公司
    就系爭金寶塔開發案之權利義務後，雙方之立約真意，應係
    將被告丙○○提供土地作價轉換為取得原告公司之股份參與
    原告公司後續經營系爭金寶塔之分紅，亦即被告丙○○提供
    土地所取得之對價利益即持有原告公司一定比例之股份，而
    系爭金寶塔則歸原告所有並負責經營，應堪予認定，而此亦
    不因被告丙○○嗣後實際取得原告公司股份比例是否合於契
    約約定而受影響。從而，被告乙○○辯稱系爭金寶塔為被告
    丙○○單獨所有或為原告與被告丙○○之合夥財產云云，即
    不足採。
八、綜合上述，系爭金寶塔為原告出資興建，並為原告所有，應
    堪予認定，從而，原告本於所有權法律關係，請求(一)確認系
    爭金寶塔為原告所有；(二)本院93年度執全字第274 號強制執
    行事件，就系爭金寶塔所為之假扣押執行程序應予撤銷，即
    屬有據，應予准許。
九、本件事證已臻明確，兩造其餘攻擊防禦方法及所提證據，經
    核與判決結果無影響，爰不一一論述，附此敘明。
十、結論：原告之訴為有理由，依民事訴訟法第385 條第1 項前
    段、第78條、第85條第1 項前段，判決如主文。
中　　華　　民　　國　　94　　年　　8 　　月　　4 　　日
                  民事第一庭    審判長法　官　羅心芳
                                      法  官  翁世容
                                      法  官  林雅莉
正本係照原本作成。
如不服本判決，應於收受送達後20日內向本院提出上訴書狀，其
未表明上訴理由者，應於提出上訴後20日內向本院補提理由書狀
（均須按他造當事人之人數附繕本）。
                                      書記官　黃佳惠
中　　華　　民　　國　　94　　年　　8 　　月　　4 　　日
